【裁判字號】    99,監,206
【裁判日期】    991112
【裁判案由】    處分受監護人不動產
【裁判全文】
臺灣士林地方法院民事裁定               99年度監字第206號
聲  請  人  壬○○○
聲請人聲請處分受監護人不動產事件，本院裁定如下：
    主  文
受監護宣告之人甲○○○所有坐落於臺北市○○區○○段四小段
361-1 地號（地目：旱，面積：53.90 平方公尺，權利範圍：全
部）、361-2 地號（地目：旱，面積：171.19平方公尺，權利範
圍：全部）之土地，准予變賣。
聲請程序費用由受監護宣告之人甲○○○之財產負擔。
    理  由
一、本件聲請意旨略以：聲請人之母甲○○○前經鈞院以97年度
    禁字第223 號裁定宣告為禁治產人，並以98年度監字第80號
    裁定選定聲請人為其監護人。甲○○○因長期住安養院，所
    需之醫療、看護等費用極高，惟其存款已所剩無幾，為維持
    其療養所需，聲請人前曾聲請變賣甲○○○所有坐落於臺北
    市○○區○○段四小段360 、361 、362 、363 、363-1 、
    364 地號之土地，業經鈞院以98年監字第159 號裁定准予變
    賣在案；惟聲請人疏漏未聲請同段361-1 、361 -2地號2 筆
    土地，致出售時之面積不符合，爰依民法第1101條第2 項第
    1 款規定，請求裁定准予變賣甲○○○所有坐落於臺北市○
    ○區○○段四小段361-1 、361-2 地號之土地等語。
二、按監護人對於受監護宣告之人之財產，非為受監護宣告之人
    之利益，不得使用、代為或同意處分。監護人為下列行為，
    非經法院許可，不生效力：(一)代理受監護宣告之人購置或處
    分不動產。(二)代理受監護宣告之人，就供其居住之建築物或
    其基地出租、供他人使用或終止租賃。民法第1113條、第11
    01條第1 、2 項分別定有明文。次按民法總則中華民國97年
    5 月2 日修正之條文施行前，已為禁治產宣告者，視為已為
    監護宣告，並於修正施行後，適用修正後之規定。民法規定
    之禁治產或禁治產人，自修正施行後，一律改稱為監護或受
    監護宣告之人。施行前所設置之監護人，於修正施行後，適
    用修正後之規定。修正之民法總則第14條至第15條之2 及民
    法親屬編第四章之規定，自公布後1 年6 個月施行。民法總
    則施行法第4 條第2 項、第4 條之1 、第4 條之2 、民法親
    屬編施行法第14條之2 、第14條之3 亦有明文。
三、經查，聲請人主張之上揭事實，業據提出戶籍謄本、本院97
    年度禁字第223 號、98年度監字第80號、98年度監字第159
    號民事裁定影本暨確定證明書、土地登記謄本等件為證，並
    據利害關係人即甲○○○之子女丁○○、丙○○、辛○○、
    乙○○、戊○○到庭陳述綦詳（見本院99年9 月27日非訟事
    件筆錄），復有另2 名子女庚○○、己○○出具之授權書在
    卷可參，並經本院調取98年度監字第159 號許可監護人行為
    事件案卷核閱無誤，堪信聲請人之主張為真實。本院前已認
    定聲請人主張為甲○○○之利益，有變賣其財產以籌措療養
    費用之必要，尚非無據。茲聲請人因漏未聲請同段361-1 、
    361-2 地號2 筆土地，現欲一併聲請變賣該2 筆不動產，核
    無不合，應予准許。
四、末按監護人應以善良管理人之注意，執行監護職務。又監護
    人於執行監護職務時，因故意或過失，致生損害於受監護宣
    告之人者，應負賠償之責。且法院於必要時，得命監護人提
    出監護事務之報告、財產清冊或結算書，檢查監護事務或受
    監護宣告之人之財產狀況。民法第1113條準用同法第1100條
    、第1109條第1 項、第1103條第2 項規定均有明示。本件聲
    請人即監護人變賣受監護宣告之人甲○○○之不動產，就變
    賣所得之金錢自應妥適管理，並使用於受監護宣告之人照護
    所需費用，併予敘明。
五、依非訟事件法第21條第1 項、民法第1103條第1 項後段，裁
    定如主文。
中    華    民    國    99    年    11    月    12    日
                  家事庭  法  官  陳文通
以上正本證明與原本無異。
如對本裁定抗告，應於裁定送達後10日內向本院提出抗告狀。
中    華    民    國    99    年    11    月    15    日
                          書記官  陳玉瓊

司法院資訊處製作；財團法人民間司法改革基金會備份。
